臺灣桃園地方法院行政訴訟判決　　　　　110年度交字第369號
原　　　告　羅文秀　
被　　　告　桃園市政府交通事件裁決處

代　表　人　張丞邦　
訴訟代理人　黃一鳴律師
複 代理 人　陳奕昕律師
上列當事人間交通裁決事件，原告不服被告民國110 年7 月29日
桃交裁罰字第58-ZBA371185號裁決，提起行政訴訟，本院判決如
下：
    主  文
原告之訴駁回。
訴訟費用新臺幣參佰元由原告負擔。
    事實及理由
壹、程序部分
一、本件原告不服被告於民國110 年7 月29日以桃交裁罰字第58
    -ZBA371185號裁決書（下稱原處分）所為之裁決，向本院提
    起撤銷訴訟，依兩造所述各節及卷內資料所示，本件事證已
    臻明確，本院認無經言詞辯論之必要，爰依行政訴訟法第23
    7 條之7 之規定，不經言詞辯論而為判決。
貳、實體部分
一、事實概要：原告於民國110 年4 月22日，駕駛車牌號碼000-
    0000號自用小客車（下稱系爭車輛）搭載其子（坐副駕駛座
    ），於同日14時29分許，行經國道一號高速公路南向86.7公
    里時，經內政部警政署國道公路警察局第二公路警察大隊（
    下稱舉發機關）員警認系爭車輛之副駕駛座乘客未依規定繫
    安全帶，於110 年5 月11日以國道警交字第ZBA000000 號舉
    發違反道路交通管理事件通知單（下稱系爭舉發單）逕行舉
    發系爭車輛所有人有「汽車行駛於高速公路前座乘客未依規
    定繫安全帶（一人）」違規事實，違反道路交通管理處罰條
    例（下稱道交條例）第31條第2 項規定，並載明應於110 年
    6 月25日前到案。嗣原告於110 年6 月9 日到案向被告陳述
    意見，被告於110 年7 月29日仍認其於上開時、地有「汽車
    行駛於高速公路前座乘客未依規定繫安全帶（一人）」之違
    規事實，乃依道交條例第31條第1 、2 項規定，以原處分對
    原告裁處罰鍰新臺幣（下同）3,000 元，原處分於110 年7
    月29日送達原告。原告不服原處分，於110 年8 月9 日向本
    院提起本件行政訴訟。
二、原告起訴主張：原告當日駕車搭載乘客上路口，均有依規定
    使用安全帶，並未解開。且採證照片無法看清楚副駕駛座乘
    客，更無從證明乘客未依規定使用安全帶等語。並聲明：原
    處分撤銷。
三、被告則以：經檢視本件違規採證照片，系爭車輛副駕駛座之
    乘客確實未繫安全帶，違規事實明確；是被告所為之原處分
    核無違誤，原告提起本件之訴為無理由等語，資為抗辯。併
    為聲明：原告之訴駁回。
四、本件爭點：原告駕駛系爭車輛行駛高速公路時，副駕駛座乘
    客是否未依規定使用安全帶？
五、本院之判斷：
  ㈠按「汽車行駛於道路上，其駕駛人、前座或小型車後座乘客
    未依規定繫安全帶者，處駕駛人新臺幣1500元罰鍰。……汽
    車行駛於高速公路或快速公路違反前項規定者，處駕駛人新
    臺幣3,000 元以上6,000 元以下罰鍰。」、「行車前應注意
    之事項，依下列規定：……五、駕駛人、前座、小型車後座
    及大客車車廂為部分或全部無車頂區域之乘客均應繫妥安全
    帶。」，道交條例第31條第1 項前段、第2 項、道路交通安
    全規則第89條第1 項第5 款分別定有明文。另處罰條例第31
    條第1 項後段授權交通部訂定之「汽車駕駛人及乘客繫安全
    帶實施及宣導辦法」第3 條規定：「汽車行駛於道路上，其
    汽車駕駛人、前座或小型車後座乘客，應依下列規定使用安
    全帶：一、安全帶及相關配件必須齊全，並無毀損、鬆脫或
    變更之情事。二、每條安全帶僅供一人使用。三、安全帶之
    帶扣應確實緊扣，安全帶無扭曲或反轉，鬆緊度保持適宜；
    腰部安全帶置於腰部以下，肩部安全帶固定位置應依個人調
    整，避免安全帶纏繞經過頸部，且應置手臂上端以上。」。
  ㈡原告指謫被告據以裁處之採證照片無法明確辨明系爭車輛之
    乘客是否有未依規定使用安全帶之情事。但查，原告於本院
    審理時陳稱：安全帶為何顏色為黑色，副駕駛座之人如果沒
    有繫安全帶，警示器不會響等情（見本院卷第73至74頁），
    而依卷附採證照片所呈（本院卷第54至60頁），可見系爭車
    輛之擋風玻璃雖有些微反光，無法完整觀察系爭車輛內之全
    貌，惟採證照片就系爭車輛副駕駛座部分仍能清楚看見乘客
    係穿著白色短袖上衣，尤其第60頁之照片，副駕駛座之人向
    左側身睡覺，然該人之右肩膀、右腋下至胸前處未見黑色安
    全帶延伸覆蓋之情形。據此，已可認定系爭車輛之副駕駛座
    乘客並未使用安全帶，其違規情節甚明，並無原告所稱無從
    明確辨明之情事。
  ㈢再按交通違規行政爭訟之舉證責任原理與民事訴訟之舉證責
    任原理相類似，亦即，基本上應就行政機關與人民所各自主
    張有利於己之事實，分配其應盡之舉證責任。此觀諸行政訴
    訟法第136 條規定，行政訴訟程序準用民事訴訟法第277 條
    舉證責任分配原則之立法意旨，即可明瞭。是處罰條例科處
    行政罰事件，依據公法爭議之舉證責任分配法則，原告就行
    政機關已為相當證明之前開事項，若主張欠缺主觀歸責條件
    或為其他抗辯，須就其所辯提出反證。經查，原告主張當時
    副駕駛座乘客確實有依規定繫上安全帶云云，然而卻未提出
    當時確有繫安全帶之相當證明，原告僅憑「舉證照片模糊不
    清晰，致無法清楚辨識乘客有無繫扣安全帶」之片面之辭，
    又無充足之反證，於舉發機關證稱原告確有未依規定繫安全
    帶之情況下，本院實難對原告之上開交通違規，為有利於原
    告之認定。從而，原告於前揭時間、地點，既有「汽車行駛
    於高速公路前座乘客未依規定繫安全帶（一人）」之違規行
    為，被告據以裁處，並無任何違法之處。
六、綜上所述，原告於前揭時、地確有「汽車行駛於高速公路前
    座乘客未依規定繫安全帶（一人）」之違規行為，被告依道
    交條例第31條第1 、2 項及違反道路交通管理事件統一裁罰
    基準及處理細則所訂違反道路交通管理事件統一裁罰基準表
    規定，裁處原告罰鍰3,000 元，核無違誤。原告上開所述，
    並非可採。從而，原告徒執前詞，訴請撤銷原處分，為無理
    由，應予駁回。
七、本件事證已臻明確，兩造其餘攻擊、防禦方法及所提證據，
    經核均與判決結果不生影響，爰不一一論列，併此敘明。
八、本件訴訟費用額確定為第一審裁判費300 元，爰依行政訴訟
    法第98條第1 項規定，由敗訴之原告負擔。
中    華    民    國   110    年    10    月    28    日
                  行政訴訟庭  法  官  徐  培  元
上為正本係照原本作成。
如不服本判決，應於判決送達後20日內，向本院提出上訴狀並表
明上訴理由（原判決所違背之法令及其具體內容或依訴訟資料可
認為原判決有違背法令之具體事實），其未載明上訴理由者，應
於提出上訴後20日內向本院補提理由書（上訴狀及上訴理由書均
須按他造人數附繕本，如未按期補提上訴理由書，則逕予駁回上
訴），並應繳納上訴裁判費新臺幣750元。
中    華    民    國   110    年    10    月    28    日
                              書記官  吳  文  彤